【裁判字號】    90,台上,1494
【裁判日期】    900315
【裁判案由】    毀棄損壞
【裁判全文】
最高法院刑事判決                                九十年度台上字第一四九四號
    上訴人  台灣高等法院檢察署檢察官
    被  告  甲○○
右上訴人因被告毀棄損壞案件，不服台灣高等法院中華民國八十七年十一月十日第二
審判決（八十七年度上訴字第二○八二號，起訴案號：台灣新竹地方法院檢察署八十
六年度偵字第七三二○、七六八一號），提起上訴，本院判決如左：
    主  文
原判決撤銷，發回台灣高等法院。
    理  由
本件原判決以公訴意旨略稱：被告甲○○於民國八十六年一月二十七日上午十一時許
，以火燒燬坐落新竹縣新豐鄉○○段四五地號土地上、屬楊慶灝之祖父楊阿泉等五人
共有、現由楊慶灝分管門牌同鄉瑞興村八十三號之建築物，涉犯刑法第三百五十三條
第一項之毀棄損壞罪嫌。但經審理結果，認不能證明被告犯罪，因將第一審論處被告
毀壞他人建築物罪刑（緩刑二年）之判決撤銷，改判諭知被告無罪。固非無見。
惟查：(一)判決所載理由矛盾者，其判決當然為違背法令，刑事訴訟法第三百七十九條
第十四款定有明文。原判決理由二(一)謂被告於八十六年一月二十七日上午十一時許，
以火燒燬之建築物為門牌新竹縣新豐鄉瑞興村八十二號而非八十三號之楊氏祖堂左側
廂房；但理由二(二)又謂上開門牌八十三號房屋係由告訴人楊慶灝之母楊黃英妹、兄
弟楊慶增、楊慶隆出面處理，各住戶均同意拆除上開地上物；八十三號房屋住戶原為
戶長楊元鑑，於七十八年間死亡由楊黃英妹繼任戶長，至八十五年六月間始由告訴人
楊慶灝繼任戶長，而該八十三號房屋為老式建物，並未為保存登記，楊黃英妹已取得
被告交付之買賣價金，則被告處理該房屋時，主觀上認已得住戶同意，而無毀損他人
建築物之犯意云云，則似指被告有毀損該八十三號建築物之行為，不無所載理由矛盾
之違法。(二)刑事訴訟採真實發見主義，審理事實之法院，對於有利及不利被告之證據
，均應一併加以注意，依職權詳加調查，以為判斷之基礎，此觀諸刑事訴訟法第二條
第一項及第一百六十三條規定自明；故苟與待證事實有重要關係，在客觀上認為應行
調查、又非不易或不能調查之證據，而未依法加以調查判斷，率行判決者，即有應於
審判期日應調查之證據未予調查之違法。證人即上開房屋所在之管區派出所警員羅仕
昌於第一審證稱偵字第七六八一號第七頁照片（指被燒燬房屋）之門牌為（新竹縣新
豐鄉瑞興村五鄰）八十三號（一審卷四六頁）；證人楊慶隆於第一審及原審證稱該照
片所示之房屋門牌為八十三號，該房屋現由告訴人楊慶灝管理，該房屋要保留，不可
拆（一審卷四六頁反面，原審卷八○頁反面）；證人楊榮金於原審證稱照片被燒燬有
煙處之房屋門牌為八十三號，係分給楊慶灝兄弟使用（原審卷八○頁）；證人楊慶連
於原審證稱伊住門牌八十二號房屋，該照片所示被燒有煙處係告訴人楊慶灝之父住的
（原審卷一八五頁）。另被告於原審供稱伊所燒的房屋裡面放有楊慶灝之母親的物品
（原審卷八○頁）。彼等所稱如果無訛，則被告所燒燬之房屋似係告訴人楊慶灝所管
理之上開門牌八十三號房屋，且其內既置有楊慶灝之母所有之物品，被告是否不知其
為告訴人楊慶灝所管理範圍之房屋？非無探討之餘地。各該不利於被告之證據，何以
不足調查採取？原判決未加以說明，尚嫌查證未盡及理由欠備。另告訴人楊慶灝於歷
審一再稱伊之所以在新竹縣新豐鄉○○段四五、四六地號土地使用權同意書上簽名，
乃因伊及其他土地共有人於八十五年二月十五日與被告協商在該土地上之舊有祖祠須
另行起造安置，雙方談妥在上開四五地號與四六地號等土地相鄰、位於四五地號凸出
部分處起造新祖祠，惟被告稱須全體共有人在土地使用同意書上簽名，並非同意被告
使用各該土地之全部及拆除上開房屋等語（一審卷三七、四七頁，原審卷五一頁）。
其實情如何？與認定被告有無使用處分上開土地上之建物及是否成立被訴犯罪，至有
關聯，且非不能傳訊上開土地之其他共有人加以查明，原審未予調查清楚，即遽行判
決，亦有應於審判期日調查之證據未予調查之違法。(三)審理事實之法院，對與待證事
實有重要關係之證據，均應依法加以調查，倘未予調查，或雖已調查，而其內容尚欠
明瞭者，即與未經調查無異，如遽行判決，即有未盡職權查證能事之違法。原判決以
告訴人楊慶灝之母楊黃英妹簽訂之土地買賣契約書（楊黃英妹已取得買賣價金）及卷
附八十四年八月四日協議書、八十五年九月八日會議紀錄上均有楊黃英妹簽名，認定
被告有權處理上開土地上之建物，無毀損他人建築物犯意云云；但經詳核被告與楊黃
英妹簽訂之土地買賣契約書（原審卷二八頁），其上所載之買賣標的物係新竹縣新豐
鄉○○段五一地號土地及其上門牌同鄉瑞興村五鄰七十九號房屋，則該土地買賣契約
及上開協議書（係協議買賣土地事宜），是否足資為被告有權處分上開房屋之證據？
非無研求之餘地。另經詳核卷附之上開會議紀錄（偵字第七三二○號卷三二、三三頁
），其上有「僅討論未決議」之記載，則該次會議，是否僅止於討論而尚未有決議？
非無疑義。原審未詳予調查清楚，即遽採為被告有權處分上開房屋之證據，亦嫌率斷
。以上諸端，或為檢察官上訴意旨所指摘，或為本院得依職權調查之事項，應認原判
決有撤銷發回之原因。
據上論結，應依刑事訴訟法第三百九十七條、第四百零一條，判決如主文。
中      華      民      國     九十     年      三      月     十五     日
                              最高法院刑事第九庭
                                  審判長法官  陳  宗  鎮
                                        法官  劉  介  民
                                        法官  魏  新  和
                                        法官  孫  增  同
                                        法官  蕭  權  閔
      右正本證明與原本無異
                                              書  記  官
中      華      民      國     九十     年      三      月    二十一    日


司法院資訊處製作；財團法人民間司法改革基金會備份。
